臺灣高等法院高雄分院刑事判決　　　　100年度上易字第925號
上　訴　人　臺灣高雄地方法院檢察署檢察官
被　　　告　林倚民
上列上訴人因被告竊盜案件，不服臺灣高雄地方法院100 年度易
字第998 號中華民國100 年8 月15日第一審判決（起訴案號：臺
灣高雄地方法院檢察署100 年度偵字第5518號），提起上訴，本
院判決如下：
     主  文
上訴駁回。
     理  由
一、公訴意旨略以：被告林倚民基於意圖為自己不法所有之犯意
    ，於民國99年7 月4 日（起訴書誤載為7 月14日，惟業經檢
    察官當庭更正如上）清晨4 時許，在高雄市苓雅區SOGO百貨
    公司旁，以不詳方式，竊取被害人高于婷所有、置放在車牌
    號碼311-HJV 號重型機車置物箱內之LG廠牌深藍色行動電話
    1 支（行動電話序號：000000000000000 號，含SIM 卡1 枚
    ），得手後，隨即與不知情之友人陳○萍（83年5 月出生）
    搭乘計程車離去，並於99年7 月初，在高雄市苓雅區○○○
    路142 號，以新臺幣（下同）900 元之代價，將上開行動電
    話販賣予李勇清（另經檢察官為不起訴處分確定）。嗣經警
    調閱通聯紀錄，發現李勇清配偶鐘敏瑞所有之0000000000號
    行動電話門號SIM 卡，插入被害人高于婷上開失竊之行動電
    話使用，始循線查悉上情，因認被告涉犯刑法第320 條第1
    項之竊盜罪嫌。
二、按犯罪事實應依證據認定之，無證據不得認定犯罪事實；有
    罪之判決書應於理由內記載認定犯罪事實所憑之證據及其認
    定之理由。刑事訴訟法第154 條第2 項及第310 條第1 款分
    別定有明文。而犯罪事實之認定，係據以確定具體的刑罰權
    之基礎，自須經嚴格之證明，故其所憑之證據不僅應具有證
    據能力，且須經合法之調查程序，否則即不得作為有罪認定
    之依據。倘法院審理之結果，認為不能證明被告犯罪，而為
    無罪之諭知，即無前揭第154 條第2 項所謂「應依證據認定
    」之犯罪事實之存在。因此，同法第308 條前段規定，無罪
    之判決書只須記載主文及理由。而其理由之論敘，僅須與卷
    存證據資料相符，且與經驗法則、論理法則無違即可，所使
    用之證據亦不以具有證據能力者為限，即使不具證據能力之
    傳聞證據，亦非不得資為彈劾證據使用。故無罪之判決書，
    就傳聞證據是否例外具有證據能力，本無須於理由內論敘說
    明（最高法院99年度臺上字第4103號、100 年度臺上字第29
    80號判決意旨參照）。本件被告既應為無罪判決（詳下述）
    ，依諸前開說明，本院就卷附傳聞證據是否例外具有證據能
    力，自無於理由內論敘之必要，合先敘明。
三、公訴意旨認被告涉犯前開竊盜罪嫌，係以被告之供述、證人
    李勇清、陳○萍之證述，及前開行動電話通聯調閱查詢單、
    讓渡切結書、內政部警政署刑事警察局99年10月4 日鑑定書
    等件為其論據。
四、按認定犯罪事實所憑之證據，雖不以直接證據為限，間接證
    據亦包括在內，惟無論直接或間接證據，其為訴訟上之證明
    ，須於通常一般之人均不致於有所懷疑，而得確信其為真實
    之程度者，始得據為有罪之認定，倘其證明尚未達到此一程
    度，而有合理性懷疑之存在，無從為有罪之確信時，自應為
    被告無罪之判決。況刑事訴訟法第161 條第1 項規定檢察官
    就被告犯罪事實，應負舉證責任，並指出證明之方法，因此
    ，檢察官對於起訴之犯罪事實，應負提出證據及說服之實質
    舉證責任，倘其所提出之證據，不足為被告有罪之積極證明
    ，或其指出證明之方法，無從說服法院以形成被告有罪之心
    證，基於無罪推定之原則，自亦應為被告無罪之諭知（最高
    法院76年臺上字第4986號、92年臺上字第128 號判例意旨可
    資參照）。
五、訊據被告林倚民固不否認有於99年7 月初某日，將被害人高
    于婷失竊之上開行動電話以900 元代價出售予證人李勇清之
    事實，然堅決否認有何竊盜犯行，辯稱：前開手機是伊向別
    人借的，只是沒有還，並將手機拿去賣，伊真的沒有撬別人
    機車的置物箱偷手機等語。經查：
  (一)行動電話序號為000000000000000 號之LG廠牌深藍色行動電
    話1 支（含門號0000000000號SIM 卡1 枚），係被害人高于
    婷所有，置放在其同學所有之車牌號碼311-HJV 號重型機車
    置物箱內，於99年7 月4 日清晨4 時許，在高雄市苓雅區SO
    GO百貨公司旁遭人竊取。又該行動電話係被告於99年7 月初
    某日，在高雄市苓雅區○○○路142 號，以900 元之代價，
    出售予李勇清，轉由李勇清之配偶鐘敏瑞搭配0000000000號
    行動電話門號使用之事實，為被告所不爭執（見本院卷第25
    至26頁），且經證人即被害人高于婷、證人李勇清證陳在卷
    （高于婷部分見警卷第7 至8 頁、本院卷第39頁；李勇清部
    分見警卷第5 至6 頁、偵卷第23至24頁）；復有前開行動電
    話之通聯紀錄調閱查詢單、被告簽發之行動電話讓渡切結書
    ，及內政部警政署刑事警察局99年10月4 日刑紋字第099013
    6654號鑑定書等件在卷可佐（依次見警卷第13頁、第14至16
    頁、第17頁、第18至21頁），是此等部分之事實，堪以認定
    。
  (二)核之被告就其持有前開行動電話之緣由為何，其初於警詢係
    供稱：「我向某不認識的人借用該行動電話，並邀約其前往
    高雄市○○區○○路附近找我朋友，到達後我隨便指一家房
    子，我再請該不認識的人幫我去叫我朋友，我便趁該不認識
    的人下車後，我就帶著該不認識的人的手機趁隙逃逸。」等
    語（見警卷第2 頁）；然於偵查中則供稱：「那是我於7 月
    14日（應係7 月4 日之誤）4 點多，在SOGO百貨旁邊向一位
    不認識的男子借這支手機打給我女友的學妹，後來我忘記還
    給對方，我並將手機拿去賣掉。我向陌生人借手機要打電話
    給我女友的學妹，陌生人就跟我到西子灣叫我學妹，之後他
    就離開了。」等語（見偵卷第26頁），不僅前後所述不一；
    且就被告所供稱之該名借用行動電話予被告之不詳人士，於
    完全不認識被告之情形下，竟應被告之邀，或陪同被告至三
    民區○○路找尋友人，或陪同被告前往西子灣找尋被告之學
    妹，顯與常情有悖，則被告所稱取得被害人高于婷前開行動
    電話之緣由是否與事實相符，即非無疑。惟被告就取得被害
    人高于婷前開行動電話之緣由為何，所述之真實性雖令人有
    疑，惟一般人持有他人遭竊物品之原因非僅一端，舉凡買受
    、租賃、借貸、收受或故買贓物、行竊或以其他不法方式取
    得等等，均不無可能，是縱令被告前揭所述難以遽信，亦無
    從僅以上開事證，即得論斷前開行動電話必係被告竊取所得
    。
  (三)證人陳○萍於99年7 月4 日（警詢筆錄誤為同月14日）凌晨
    4 時許，有與被告同在高雄市前鎮區大遠百百貨附近（按大
    遠百百貨係位於SOGO百貨側邊，二者僅隔一中山路），斯時
    被告並沒有向路人借用行動電話之事，固經證人陳○萍於警
    詢證陳甚明（見警卷第9 至10頁）。惟證人陳○萍亦證陳：
    「（問：當天你們在大遠百附近做何事？）當天被告叫我在
    一間超商等他，我當天很累，就趴在超商外面的桌子睡覺，
    被告並沒有說他要去做什麼。」等語（見原審卷第20頁），
    則顯然當時證人陳○萍係因獨自1 人趴在超商外面的桌子睡
    覺，未與被告在一起，故其不知被告是否有向他人借用行動
    電話之事，亦無違諸常理之處，自難憑據證人陳○萍前開警
    詢所述，即為被告不利之認定。
  (四)再卷存之前開行動電話通聯調閱查詢單、讓渡切結書、內政
    部警政署刑事警察局鑑定書等件，僅能證明被告有出售被害
    人高于婷所有之前開行電話予證人李勇清，並經李勇清之妻
    鐘瑞敏持以使用之情，亦難據之即為前開行動電話必係被告
    所竊取之認定。
  (五)按事實審法院對於證據之取捨，依法雖有自由判斷之權，然
    積極證據不足證明犯罪事實時，被告之抗辯或反證縱屬虛偽
    ，仍不能以此資為積極證據應予採信之理由。又認定犯罪事
    實應依憑證據，故被告否認犯罪事實所持之辯解，縱屬不能
    成立，仍非有積極證據足以證明其犯罪行為，不能遽為有罪
    之認定，亦不能以推測或擬制之方法以為裁判基礎（最高法
    院30年上字第482 號判例，及84年臺上字第2677號判決意旨
    可資參照）。被告就其所持有之高于婷遭竊之行動電話來源
    為何，前後所述固然不一，而有可疑之處，惟本案既查無其
    他積極證據足以證明被告確有竊盜之犯罪行為，揆諸前揭說
    明，自不能遽為被告犯有竊盜罪之認定。此外，本院復查無
    其他積極證據足以證明被告有何竊盜被害人高于婷所有之行
    動電話之犯行，其犯罪自屬不能證明，依諸刑事訴訟法第30
    1 第1 項之規定，自應為被告無罪之諭知。
六、原審因而為被告無罪之判決，核無不合。檢察官上訴仍執詞
    指摘原判決不當，為無理由，應予駁回。
七、另被告自陳前開行動電話係其向路人借用後，未予歸還，且
    擅自變賣，則被告是否涉及侵占或詐欺取財犯行，應由檢察
    官另行偵辦，附此敘明。
據上論結，應依刑事訴訟法第368 條，判決如主文。
本案經檢察官郭振昌到庭執行職務。
中    華    民    國   100    年    12    月    7     日
                  刑事第八庭    審判長法  官  李炫德
                                      法  官  張盛喜
                                      法  官  徐美麗
以上正本證明與原本無異。
不得上訴。
中    華    民    國   100    年    12    月    7     日
                                      書記官  白  蘭